臺灣臺南地方法院民事判決　　　　　　　 94年度訴字第497號
原　　　告　戊○○
被　　　告　甲○○
被　　　告　台灣土地銀行股份有限公司
法定代理人　丙○○
兼上一被告
訴訟代理人　丁○○
　　　　　　乙○○
上列當事人間請求債務人異議之訴事件，經本院於民國94年6月
17日言詞辯論終結，判決如下：
    主      文
原告之訴駁回。
訴訟費用由原告負擔。
    事實及理由
一、本件原告起訴主張：原告在此聲明，與被告台灣土地銀行股
    份有限公司一點關係皆無，何來債務與債權之說，依民法總
    則第87條規定，表意人與相對人通謀而為虛偽意思表示者，
    其意思表示無效，但不得以其無效對抗善意第三人，虛偽意
    思表示隱藏他項法律行為者，適用關於該項法律行為之規定
    。民法總則第72條規定，法律行為，有背於公共秩序或善良
    風俗者無效。民法第148條規定，權利行使，不得違反公共
    利益或以損害他人為主要目的。行使權利、履行義務，應依
    誠實及信用方法。爰被告甲○○向原告之父借款新台幣（以
    下同）4,000,000元，旋又借款1,000,000元，共計5,000,00
    0元，原告之父基於往昔同事之誼，不疑有他，有日，被告
    甲○○誑稱借款5,000,000元，恐難返還，請原告之父速至
    地政機關辦理登記，原告之父秉性忠厚，遂依被告甲○○所
    言，以原告名義登記，卻不知被告甲○○所有坐落台南市○
    區○○○段3584地號土地及其上同段6275建號門牌號碼台南
    市○區○○路341巷25之1號房屋，已經設定抵押權予被告台
    灣土地銀行股份有限公司等語。並聲明：（一）本院93年度
    執字第41521號（原告誤載為92年度執字第12776號）拍賣抵
    押物事件之強制執行程序應予撤銷。（二）訴訟費用由被告
    負擔。
二、被告甲○○則以：坐落台南市○區○○○段3584地號土地及
    其上同段6275建號門牌號碼台南市○區○○路341巷25之1號
    房屋原為其所有，於民國81年間向台灣土地銀行股份有限公
    司借款4,000,000元，並於上開不動產設定抵押權予台灣土
    地銀行股份有限公司，嗣後於86年間，其將上開不動產出賣
    予原告，至於其與原告之糾紛，則已經台灣台南地方法院檢
    察署檢察官以93年度偵字第2498號不起訴處分在案等語。並
    聲明：（一）原告之訴駁回。（二）訴訟費用由原告負擔。
三、被告台灣土地銀行股份有限公司、丁○○、乙○○三人則以
    ：被告台灣土地銀行股份有限公司前以本院88年度拍字第41
    73號拍賣抵押物裁定為執行名義，於92年4月20日聲請就原
    告所有坐落台南市○區○○○段3584地號土地及其上同段62
    75建號門牌號碼台南市○區○○路341巷25之1號房屋進行強
    制執行，經本院以92年度執字第12776號給付借款事件進行
    拍賣，因無人應買視為撤回結案，嗣於93年11月24日，再聲
    請就上開不動產為強制執行，經本院以93年度執字第41521
    號拍賣抵押物案件進行拍賣中，被告台灣土地銀行股份有限
    公司為上開不動產之第一順位抵押權人，抵押權所擔保之債
    權本金，尚有3,269,755元未清償，因此，原告請求撤銷上
    開強制執行程序，並無理由等語。並聲明：（一）原告之訴
    駁回。（二）訴訟費用由原告負擔。
四、按執行名義成立後，如有消滅或妨礙債權人請求之事由發生
    ，債務人得於強制執行程序終結前，向執行法院對債權人提
    起異議之訴。如以裁判為執行名義時，其為異議原因之事實
    發生在前訴訟言詞辯論終結後者，亦得主張之。執行名義無
    確定判決同一之效力者，於執行名義成立前，如有債權不成
    立或消滅或妨礙債權人請求之事由發生，債務人亦得於強制
    執行程序終結前提起異議之訴。強制執行法第14條第1項、
    第2項定有明文。因此，執行債務人如提起債務人異議之訴
    ，應以執行債權人為被告，且應就與確定判決有同一效力之
    執行名義成立後，有消滅或妨礙債權人請求之事由發生，或
    就無確定判決同一效力之執行名義成立前，有債權不成立或
    消滅或妨礙債權人請求之事由存在為證明。而查，被告台灣
    土地銀行股份有限公司前於92年4月2日以本院88年度拍字第
    4173號拍賣抵押物裁定為執行名義，聲請就原告所有坐落台
    南市○區○○○段3584地號土地（所有權範圍10分之1）及
    其上同段6275建號（所有權範圍全部）門牌號碼台南市○區
    ○○路341巷25之1號房屋為強制執行，經本院以92年度執字
    第12776號給付借款事件進行拍賣，於93年6月29日進行特別
    拍賣，因無人應買而視為撤回，被告台灣土地銀行股份有限
    公司於93年11月24日再次聲請就原告所有上開不動產進行強
    制執行，經本院以93年度執字第41521號拍賣抵押物事件受
    理在案，現進行強制執行中，而原告所有上開不動產，係86
    年12月1日以買賣為登記原因，由被告甲○○移轉登記予原
    告，又被告台灣土地銀行股份有限公司為上開不動產之第一
    順位抵押權人，抵押權設定登記日期為81年1月10日，抵押
    人為被告甲○○，抵押權所擔保之債權本金尚有3,269,755
    元之事實，業據本院調閱本院92年度執字第12776號給付借
    款強制執行卷、93年度執字第41521號拍賣抵押物強制執行
    卷核閱屬實，且有上開不動產土地登記謄本、建物登記謄本
    、本院88年度拍字第4173號拍賣抵押物裁定、確定證明書、
    92年度執字第12776號強制執行事件93年7月22日分配表、本
    院91年度執字第28468號債權憑證各一份在上開強制執行卷
    內可據。依據上開卷證，被告台灣土地銀行股份有限公司於
    上開不動產所設定之抵押權時間，係在原告取得上開不動產
    之前，又被告台灣土地銀行股份有限公司之上開抵押權所擔
    保之債權本金，尚有3,269,755元未清償，而原告雖否認上
    開債權之存在，然未提出證據證明本院88年度拍字第4173號
    拍賣抵押物裁定成立前後，有抵押權所擔保之債權不成立或
    有消滅或妨礙債權人請求之事由存在，則被告台灣土地銀行
    股份有限公司以抵押權人之身分，以本院88年度拍字第4173
    號拍賣抵押物裁定為執行名義，聲請強制執行，並無違法，
    原告以被告台灣土地銀行股份有限公司為被告，提起本件債
    務人異議之訴，請求撤銷本院93年度執字第41521號拍賣抵
    押物事件之強制執行程序，並無理由，應予駁回。
五、原告另以被告甲○○、丁○○、乙○○三人為被告，提起本
    件債務人異議之訴，然被告甲○○、丁○○、乙○○三人均
    非本院93年度執字第41521號拍賣抵押物強制執行事件之執
    行債權人，已據本院調閱上開卷證核閱屬實，因此，原告以
    甲○○、丁○○、乙○○三人為被告，提起本件債務人異議
    之訴，亦無理由，應予駁回。
六、結論：原告之訴為無理由，依民事訴訟法第78條，判決如主
    文。
中　　華　　民　　國　　94　　年　　6　　月　　30　　日
                  民事第三庭    法　官　陳杰正
以上正本係照原本作成。
如對本判決上訴，須於判決送達後20日內向本院提出上訴狀。
中　　華　　民　　國　　94　　年　　6 　　月　 30　　日
                                書記官　林賢慧
